【裁判字號】    99,易,137
【裁判日期】    990422
【裁判案由】    詐欺
【裁判全文】
臺灣苗栗地方法院刑事判決               99年度易字第137號
公  訴  人  臺灣苗栗地方法院檢察署檢察官
被      告  甲○○
上列被告因詐欺案件，經檢察官提起公訴（99年度偵字第141 號
、99年度偵緝字第15、16、17、18號），本院判決如下：
    主    文
甲○○幫助犯詐欺取財罪，累犯，處有期徒刑肆月，如易科罰金
，以新臺幣壹仟元折算壹日。
    犯罪事實
一、甲○○前因妨害自由及違反妨害兵役治罪條例等案件，經本
    院分別以92年度訴字第74號、93年度苗簡字第160 號判決判
    處有期徒刑4 月、2 月，定應執行刑為有期徒刑5 月確定，
    並於民國93年9 月23日易科罰金執行完畢。詎其能預見將自
    己帳戶存摺、提款卡連同密碼交付予不詳身分之成年人任意
    使用，可能因此供人利用作為詐欺取財等財產犯罪款項出入
    之工具，竟仍基於幫助他人詐欺取財之不確定故意，於98年
    6 月13日至16日間某日，在苗栗市區某處，將其所申設之中
    華郵政股份有限公司苗栗中苗郵局帳號0000000 號帳戶之存
    摺、金融卡及密碼等資料，交付予年籍不詳綽號「阿良」之
    成年人，容任他人充作詐欺取財之工具。而該年籍不詳綽號
    「阿良」之成年人取得上開帳戶資料後，隨即與其所屬之詐
    欺取財犯罪集團基於意圖為自己不法所有之犯意聯絡，於附
    表所示時間，對丙○○等如附表所示之被害人施以附表所示
    之詐術，致使丙○○等被害人信以為真而陷於錯誤，下標洽
    購，並指示於附表所示時間，將附表所示金額匯入甲○○上
    開帳戶內，旋提領一空。嗣因丙○○等人遲未收受所訂購之
    物品，且無法聯絡到賣家，察覺有異並報警處理後，始查悉
    上情。
二、案經丙○○、戊○○、己○○、辛○○、乙○○、壬○○、
    丁○○、庚○○分別訴由桃園縣政府警察局桃園分局報請臺
    灣桃園地方法院檢察署、臺北市政府警察局北投分局報請臺
    灣士林地方法院檢察署呈請臺灣高等法院檢察署令轉臺灣苗
    栗地方法院檢察署檢察官偵查起訴；臺中縣警察局清水分局
    報請臺灣臺中地方法院檢察署呈請臺灣高等法院臺中分院令
    轉臺灣苗栗地方法院檢察署檢察官偵查起訴；暨臺南縣警察
    局歸仁分局、臺中縣警察局霧峰分局報請臺灣苗栗地方法院
    檢察署檢察官偵查起訴。
    理    由
壹、證據能力之說明：
    按被告以外之人於審判外之言詞或書面陳述，除法律有規定
    者外，不得作為證據；又被告以外之人於審判外之陳述，雖
    不符刑事訴訟法第159 條之1 至第159 條之4 之規定，而經
    當事人於審判程序同意作為證據，法院審酌該言詞陳述或書
    面陳述作成時之情況，認為適當者，亦得為證據；當事人、
    代理人或辯護人於法院調查證據時，知有第159 條第1 項不
    得為證據之情形，而未於言詞辯論終結前聲明異議者，視為
    有前項之同意，刑事訴訟法第159 條第1 項、第159 條之5
    分別定有明文。經查，本判決下列所引用之被告以外之人於
    審判外之陳述（包含書面陳述），檢察官、被告於本院準備
    程序中均表示沒有意見，且迄於言詞辯論終結前亦未聲明異
    議。本院審酌上開證據資料製作時之情況，尚無違法不當及
    證明力明顯過低之瑕疵，亦認為以之作為證據應屬適當，揆
    諸前開規定，認該等證據資料均有證據能力。
貳、實體部分：
一、上開犯罪事實，業據被告甲○○於本院審理時坦承不諱，復
    經證人即被害人丙○○、戊○○、己○○、辛○○、乙○○
    、壬○○、丁○○、庚○○於警詢中指述遭詐騙情節綦詳，
    並有被害人丙○○、戊○○、己○○、辛○○、乙○○、壬○○、丁○○、庚○○等人提出之匯款資料、雅虎奇摩網路
    購物訊息列印資料、被告甲○○前開帳戶之開戶資料及資金
    往來明細表等件在卷可稽，足見被告之自白與事實相符，足
    堪採信。按刑法上之故意，可分為直接故意與不確定故意（
    間接故意），所謂「不確定故意」，係指行為人對於構成犯
    罪之事實，預見其發生而其發生並不違背其本意者，刑法第
    13條第2 項定有明文。而金融帳戶為個人之理財工具，而政
    府開放金融業申請設立後，金融機構大量增加，一般民眾皆
    可以存入最低開戶金額之方式自由申請開設金融帳戶，並無
    任何特殊之限制，因此一般人申請存款帳戶極為容易而便利
    ，且得同時在不同金融機構申請多數存款帳戶使用，故除非
    充作犯罪使用，並藉此躲避警方追緝，一般正常使用之存款
    帳戶，並無向他人租、借或購買帳戶存摺等物，而使用他人
    帳戶之必要，此為一般人日常生活所熟知之常識。何況，金
    融存款帳戶，攸關存戶個人財產權益，專屬性甚高，衡諸常
    理，若非與本人有密切關係，不可能提供個人帳戶供他人使
    用，縱有交付個人帳戶給他人使用之特殊情形，亦必會瞭解
    他人使用帳戶之目的始行提供，參以坊間報章雜誌及新聞媒
    體，對於不法詐騙集團經常收購他人存款帳戶，以隱匿渠等
    詐欺取財犯罪之不法行徑，並杜撰各種理由以簡訊、電話等
    方式通知被害人轉帳、匯款至指定帳戶，規避檢警等執法人
    員之查緝，類此在社會上層出不窮之案件，亦迭經報導及再
    三披露，而被告乃心智健全之成年人，自能預見將金融機構
    之金融卡及密碼交付予不認識之他人，有可能遭他人利用為
    與財產有關之犯罪工具，竟仍交付予他人使用，足認被告確
    有幫助他人實施詐欺犯罪之不確定故意甚明。綜上所述，本
    案事證明確，被告犯行堪以認定，應予依法論科。
二、刑法上之幫助犯，係對於犯罪與正犯有共同之認識，而以幫
    助之意思，對於正犯資以助力，而未參與實施犯罪之行為者
    而言。如未參與實施犯罪構成要件之行為，且係出於幫助之
    意思提供助力，即屬幫助犯，而非共同正犯（最高法院75年
    度臺上字第1509號、84年度臺上字第5998號、88年度臺上字
    第1270號判決參照）。本案被告甲○○將其所有之上開金融
    機構帳戶之存摺、金融卡及密碼交付予詐欺集團之真實姓名
    年籍不詳自稱「阿良」之成年男子使用，雖使「阿良」及其
    同夥於向被害人施以詐術，使其等陷於錯誤後，得以將金錢
    轉帳、匯款至被告所提供之上開帳戶內，而使詐欺集團成員
    遂行詐欺取財之犯行，惟被告交付帳戶供人使用之行為，並
    不等同於向被害人施以欺罔之詐術行為，且亦無證據證明被
    告有參與詐欺取財犯行之構成要件行為，是核被告所為，係
    犯刑法第30條第1 項前段、第339 條第1 項之幫助詐欺取財
    罪。被告並未實際參與詐欺犯行，所犯情節較正犯輕微，爰
    依刑法第30條第2 項規定，減輕其刑。又本件詐欺集團成員
    雖以被告之同一帳戶分別向不同被害人實施數次詐欺取財行
    為，然就被告而言，僅有1 次提供帳戶之幫助行為，仍應認
    被告僅成立一幫助詐欺之罪（最高法院96年度台非字第245
    號判決參照）。又被告前有如犯罪事實欄所載之刑案科刑及
    執行紀錄，於93年9 月23日易科罰金執行完畢等情，有臺灣
    高等法院被告前案紀錄表附表可參，其於受有期徒刑執行完
    畢後，5 年以內故意再犯本件有期徒刑以上之罪，為累犯，
    應依刑法第47條第1 項之規定，加重其刑，並依法先加後減
    之。爰審酌被告明知現今詐騙案件盛行，竟任意將自己所有
    銀行帳戶之提款卡及密碼資料提供予詐欺集團成員騙取財物
    之用，並致使偵查機關追訴犯罪困難，被害人遭騙受有損害
    ，間接助長詐騙犯罪歪風，行為誠屬可議，惟念及被告犯後
    坦承犯行，態度尚佳，兼衡被告犯罪之動機、目的、手段，
    及被害人遭詐騙金額、被告生活狀況、智識程度等一切情狀
    ，量處被告如主文所示之刑，並諭知易科罰金之折算標準。
據上論斷，應依刑事訴訟法第299 條第1 項前段，刑法第30條第
1 項前段、第2 項、第339 條第1 項、第47條第1 項、第41條第
1 項前段，刑法施行法第1 條之1 第1 項、第2 項前段，判決如
主文。
本案經檢察官黃俊鳴到庭執行職務。
中    華    民    國    99    年    4     月    22    日
                  刑事第三庭    審判長法  官  柳章峰
                                      法  官  顏苾涵
                                      法  官  林佩儒
以上正本證明與原本無異。
如不服本判決應於收受判決後10日內向本院提出上訴書狀，並應
應敘述具體理由。其未敘述上訴理由者，應於上訴期間屆滿後20
日內向本院補提理由書(均須按他造當事人之人數附繕本)「切勿
逕送上級法院」。
                                      書記官  陳玲君
中    華    民    國    99    年    4     月    22    日
附錄本案論罪科刑法條：
刑法第339條第1項：
意圖為自己或第三人不法之所有，以詐術使人將本人或第三人之
物交付者，處5年以下有期徒刑、拘役或科或併科1千元以下罰金
。
【附表】
┌──┬───┬──────┬────────┬─────┬─────┐
│編號│被害人│  犯罪時間  │詐  騙  方  式  │匯款時間  │匯款金額  │
│    │      │            │                │          │(新臺幣)  │
├──┼───┼──────┼────────┼─────┼─────┤
│一  │丙○○│98年6月16日 │該集團成員在露天│98年6 月16│7,100元   │
│    │      │            │拍賣張貼文章，佯│日20時41分│          │
│    │      │            │稱欲出售手機及電│          │          │
│    │      │            │腦，被害人上網得│          │          │
│    │      │            │知該買賣訊息，誤│          │          │
│    │      │            │信為真，允為買受│          │          │
│    │      │            │後，隨即依指示匯│          │          │
│    │      │            │款至甲○○上開中│          │          │
│    │      │            │華郵政股份有限公│          │          │
│    │      │            │司苗栗中苗郵局帳│          │          │
│    │      │            │戶。            │          │          │
├──┼───┼──────┼────────┼─────┼─────┤
│二  │戊○○│98年6 月16日│該集團成員在雅虎│98年6 月16│1,500元   │
│    │      │20時許      │奇摩拍賣網站上張│日下午21時│          │
│    │      │            │貼文章，佯稱欲出│10分      │          │
│    │      │            │售陶板屋禮券，被│          │          │
│    │      │            │害人上網得知該買│          │          │
│    │      │            │賣訊息，誤信為真│          │          │
│    │      │            │，允為買受後，隨│          │          │
│    │      │            │即依指示匯款至何│          │          │
│    │      │            │文斌上開中華郵政│          │          │
│    │      │            │股份有限公司苗栗│          │          │
│    │      │            │中苗郵局帳戶。  │          │          │
├──┼───┼──────┼────────┼─────┼─────┤
│三  │己○○│98年6 月16日│該詐騙集團成員在│98年6 月16│5,000元   │
│    │      │21時許      │露天拍賣網站上張│日21時37分│          │
│    │      │            │貼文章，佯稱欲出│          │          │
│    │      │            │售Wii 遊戲機，被│          │          │
│    │      │            │害人在住處上網得│          │          │
│    │      │            │知該買賣訊息，誤│          │          │
│    │      │            │信為真，允為買受│          │          │
│    │      │            │後，隨即依指示匯│          │          │
│    │      │            │款至甲○○上開中│          │          │
│    │      │            │華郵政股份有限公│          │          │
│    │      │            │司苗栗中苗郵局帳│          │          │
│    │      │            │戶。            │          │          │
├──┼───┼──────┼────────┼─────┼─────┤
│四  │辛○○│98年6 月16日│詐騙集團成員利用│98年6 月16│10,100元  │
│    │      │22時許      │電腦在雅虎奇摩拍│日22時3分 │          │
│    │      │            │賣網站上，刊登拍│          │          │
│    │      │            │賣液晶電視機之不│          │          │
│    │      │            │實交易訊息，被害│          │          │
│    │      │            │人在住處上網瀏覽│          │          │
│    │      │            │該則交易訊息後，│          │          │
│    │      │            │誤信為真，下標訂│          │          │
│    │      │            │購上開商品，並依│          │          │
│    │      │            │指示匯款至指定之│          │          │
│    │      │            │甲○○上開中華郵│          │          │
│    │      │            │政股份有限公司苗│          │          │
│    │      │            │栗中苗郵局帳戶。│          │          │
├──┼───┼──────┼────────┼─────┼─────┤
│五  │乙○○│98年6 月16日│該集團成員在露天│98年6 月16│3,600元   │
│    │      │            │拍賣網站上張貼文│日21時53分│          │
│    │      │            │章，佯稱欲出售陶│          │          │
│    │      │            │板屋禮券，被害人│          │          │
│    │      │            │上網得知該買賣訊│          │          │
│    │      │            │息，誤信為真，允│          │          │
│    │      │            │為買受後，隨即依│          │          │
│    │      │            │指示匯款至甲○○│          │          │
│    │      │            │上開中華郵政股份│          │          │
│    │      │            │有限公司苗栗中苗│          │          │
│    │      │            │郵局帳戶。      │          │          │
├──┼───┼──────┼────────┼─────┼─────┤
│六  │壬○○│98年6 月16日│該集團成員在雅虎│98年6 月16│5,000元   │
│    │      │22時許      │奇摩拍賣網站上張│日22時23分│          │
│    │      │            │貼文章，佯稱欲出│          │          │
│    │      │            │售相機1台 ，被害│          │          │
│    │      │            │人在住處上網得知│          │          │
│    │      │            │該買賣訊息，誤信│          │          │
│    │      │            │為真，允為買受後│          │          │
│    │      │            │，隨即依指示匯款│          │          │
│    │      │            │至甲○○上開中華│          │          │
│    │      │            │郵政股份有限公司│          │          │
│    │      │            │苗栗中苗郵局帳戶│          │          │
│    │      │            │。              │          │          │
├──┼───┼──────┼────────┼─────┼─────┤
│七  │庚○○│98年6 月16日│該集團成員在雅虎│98年6 月16│6,000元   │
│    │      │            │奇摩拍賣網站上張│日23時33分│          │
│    │      │            │貼文章，佯稱欲出│          │          │
│    │      │            │售電腦1台 ，被害│          │          │
│    │      │            │人在住處上網得知│          │          │
│    │      │            │該買賣訊息，誤信│          │          │
│    │      │            │為真，允為買受後│          │          │
│    │      │            │，隨即依指示匯款│          │          │
│    │      │            │至甲○○上開中華│          │          │
│    │      │            │郵政股份有限公司│          │          │
│    │      │            │苗栗中苗郵局帳戶│          │          │
│    │      │            │。              │          │          │
├──┼───┼──────┼────────┼─────┼─────┤
│八  │丁○○│98年6 月16日│詐騙集團成員利用│98年6 月16│7,620元   │
│    │      │20時許      │電腦在雅虎奇摩拍│日22時24分│          │
│    │      │            │賣網站上，刊登拍│          │          │
│    │      │            │賣相機之不實訊息│          │          │
│    │      │            │，被害人在住處上│          │          │
│    │      │            │網瀏覽該則交易訊│          │          │
│    │      │            │息後，誤信為真，│          │          │
│    │      │            │而下標訂購上開商│          │          │
│    │      │            │品，並依指示匯款│          │          │
│    │      │            │至甲○○上開中華│          │          │
│    │      │            │郵政股份有限公司│          │          │
│    │      │            │苗栗中苗郵局帳戶│          │          │
│    │      │            │。              │          │          │
└──┴───┴──────┴────────┴─────┴─────┘

司法院資訊處製作；財團法人民間司法改革基金會備份。
